臺灣高等法院臺中分院刑事判決　　　　　　　　　　九十三年度上易字第六六三號
　　上　訴　人　臺灣台中地方法院檢察署檢察官
　　上　訴　人　甲○○
　　即　被　告
　　選任辯護人　吳文虎
右上訴人因被告傷害等案件，不服臺灣臺中地方法院九十三年度易字第五０三號中華
民國九十三年四月二十一日第一審判決（起訴案號：臺灣臺中地方法院檢察署九十二
年度偵字第二０六七八號），提起上訴，本院判決如左：
      主  文
原判決關於恐嚇危害安全罪部分撤銷。
甲○○被訴恐嚇危害安全罪部分，無罪。
其他上訴駁回。
　　　事　實
一、甲○○與乙○○○係夫妻，然自民國（下同）九十二年三月間起，因乙○○○懷
    疑甲○○與其媳婦陳美花（甲○○之次子即禁治產人賴文洲之配偶）通姦（陳美
    花、甲○○涉嫌相、通姦罪嫌部分業經臺灣臺中地方法院檢察署檢察官不起訴處
    分在案），彼此感情不睦，乙○○○因此離家出走，至友人位於台中市○○區○
    ○路一二二號處居住。九十二年九月二十六日上午十時許，乙○○○至台中市○
    ○區○○路卅七號甲○○住處後面之土地公廟找甲○○理論，要求支付生活費見
    面後，甲○○要求乙○○○返家再談，惟彼等返抵台中市○○區○○路卅七號住
    處後，甲○○對乙○○○仍未予理會，即騎機車至住處旁之高速公路附近之田裏
    ，乙○○○隨後跟至，雙方一言不合，進而發生口角。詎甲○○竟基於傷害之犯
    意，徒手推打乙○○○前胸，並以草枝丟砸乙○○○，致乙○○○受有右前胸挫
    傷之普通傷害。
二、案經被害人乙○○○訴請臺灣臺中地方法院檢察署檢察官偵查後，聲請以簡易判
    決處刑，嗣經台灣台中地方法院改依通常程序審理。
    理  由
壹、有罪部分：
一、上訴人即被告甲○○（下稱被告）對於右揭其在案發現場曾用手推告訴人乙○○
    ○（下稱告訴人）前胸一把，但否認有傷害告訴人之犯行，辯稱：伊從田裡除草
    回來，碰到告訴人，告訴人拿石頭丟伊，伊只有推告訴人云云。辯護人為被告辯
    護稱：原審法院認定被告係徒手推打告訴人前胸，依經驗法則，不可能造成挫傷
    之結果。告訴人或公訴人未就被告之行為與告訴人之傷害結果間是否具有因果關
    係，提出相關證據，本件證據顯有不足。被告並無傷害故意，告訴人當日不停跟
    隨被告，欲與被告理論，被告為避免繼續遭騷擾，心中厭煩，加上告訴人有攻擊
    被告之行為，因而推開告訴人。被告並無故意傷害告訴人之認識與意欲。縱可確
    認被告之輕推行為果造成告訴人之傷害結果，至多構成過失傷害罪責。且被告之
    所以推開告訴人，係因告訴人先以石頭、草枝丟向被告，才引發被告之輕推動作
    ，被告係出於防衛自己權利之行為，且該行為未逾必要之程度云云。
二、經查，被告於九十二年十一月六日檢察官訊問時，供稱：「九十二年九月二十六
    日曾玉滿一直罵我，我就用手撞推他，且拔草丟他，他用石頭丟我，但沒有成傷
    。」「我推他的前胸」（見偵查卷第十七頁）。告訴人於九十三年四月七日原審
    法院審理時，指稱：九十二年九月二十六日上午十點左右，在高速公路附近田裡
    ，被告用拳頭打伊前胸造成挫傷。當時被告先用草丟伊，伊丟回去，被告跑過來
    用拳頭打伊，打得很大力。當日到土地廟找被告要談生活費的事情，被告說好，
    回家談，回家後他沒有談，就跑去田裡，伊才跟去田裡等語。被告所供述與告訴
    人指訴大致相符，可以認定被告確實因告訴人緊跟被告要求談生活費事，而起爭
    執，被告用力以手推告訴人前胸之事實。告訴人於九十二年九月二十六日，有前
    胸挫傷之傷害，亦有中國醫藥大學附設醫院診斷証明書可憑（見偵查卷第四七頁
    ）。被告承認以手推告訴人前胸，而告訴人前胸有挫傷之傷害。足認告訴人之前
    胸挫傷，係被告之推打造成。又以手用力推人身體，會造成皮下出血即挫傷之傷
    害，為一般人認知之事實。被告為成年人，心智正常，自亦具此一知識。被告仍
    大力推打告訴人前胸，致告訴人前胸挫傷，足認被告對於以手用力推告訴人前胸
    會造成挫傷害之結果，事先有認識。被告於與告訴人爭執後，仍以手用力推告訴
    人之前胸，告訴人因而造成前胸挫傷，被告顯有傷害之故意。被告右揭傷害犯行
    ，事證明確，可以認定。又所謂正當防衛，係指對於現在不法之侵害，而出於防
    衛自己或他人權利之行為。查告訴人緊跟被告要求談生活費事，因與被告起爭執
    ，縱告訴人曾以草丟被告，但告訴人並未繼續丟擲，即被告所主張之告訴人不法
    侵害行為，已非現在之不法侵害行為，被告不得主張正當防衛。被告上開辯詞及
    辯護人為被告所為辯護，均不得為被告有利之依據。
三、被告所為，核犯刑法第二百七十七條第一項之普通傷害罪。原審法院適用刑法第
    二百七十七條第一項、第四十一條第一項前段、第四十二條第二項，罰金罰鍰提
    高標準條例第一條前段、第二條，審酌被告甲○○犯罪之動機、目的、手段、所
    生危害及犯罪後未與告訴人乙○○○達成民事和解，取得諒解，犯後態度不佳等
    一切情狀，量處罰金二千元，並諭知易服勞役之折算標準。認事用法，並無不當
    ；量刑亦屬妥適。被告上訴否認犯罪，其上訴為無理由，應予駁回。
貳、無罪部分：
一、公訴意旨略以：被告於九十二年十月十七日二十二時許，基於恐嚇危害安全之犯
    意，撥打電話給乙○○○之妹曾玉春，言稱：「阿春，妳可能快沒有第四姐夫，
    快要沒有第四大姐啊！我要拿刀仔呷伊作掉」、「決定我農藥帶著準備，我若輸
    他，他免想要我的親權就對阿！啊呢聽有無？」，並要求曾玉春轉告乙○○○，
    致乙○○○心生畏懼，認被告涉犯刑法第三百零五條之恐嚇危害安全罪嫌云云。
二、公訴人認被告涉犯上開罪嫌，係以告訴人曾玉滿之指述，證人曾玉春之證詞及電
    話對話之錄音為其論據。但被告否認有恐嚇曾玉滿之犯意，辯稱：伊只是酒後打
    電話給曾玉春發洩不滿云云。查１、依告訴人所提出之錄音帶譯文，被告於九十
    二年十月十七日晚上十時許打電話給曾玉春，被告稱：「阿春，你可能快沒有第
    四姐夫，快要沒有第四大姐啊！我要拿刀仔呷伊鑿掉。」曾玉春答：「安怎？」
    被告稱：「決定我農藥帶著準備。我若輸他，他免想要我的侵權（親權）就對啊
    ，啊呢你聽有無？」曾玉春答：「你跟我講這要做什麼，你翁某的代誌。」被告
    稱：「好！我決定。」曾玉春答：「你自己去橋（台語，處理意思）。」被告稱
    ：「我免橋，我無免跟伊橋，我若輸，安呢就對啊，我農藥帶著就對啊！啊呢！
    啊呢就知啊！」曾玉春答：「你安怎做，是你的代誌。」被告稱：「我做，我做
    ，我做，我決定啊呢作也，我決定啊呢做也，我農藥帶，若煞輸伊，我準備農藥
    帶著，啊呢聽有沒！」曾玉春答：「我聽無，我不知啦！」。被告亦不否認有上
    開對話。足認被告確有對曾玉春為上開言詞。依上開電話中之對話，被告固向曾
    玉春揚言，要拿刀子將告訴人曾玉滿鑿掉（台語，有殺害意），若輸曾玉滿，伊
    帶著農藥準備，但並無要求曾玉春轉達之詞。且被告一再稱「啊呢！你聽有無？
    」「啊呢你就知啊！」等言語，核其真意，係在使曾玉春了解，伊決定準備農藥
    ，若親權（對次子賴文洲之監護權）輸掉，告訴人不必想要伊的親權。並無要曾
    玉春轉達「要拿刀子將告訴人鑿掉」之言詞。２、證人曾玉春於原審法院九十三
    年四月七日審理時，具結證稱如下：（審判長問：被告打電話給你的時候告訴人
    住在何處？）證人曾玉春答：「告訴人九十二年四月六日被趕出家門，我收留她
    住在我家，但告訴人又於九十二年五月一日起在外租賃房屋居住。」（檢察官問
    ：你陳述九十二年四月六日告訴人全家被被告趕出門，家中尚有何人？）證人曾
    玉春答：「被告甲○○，大陸媳婦陳美花，中度智障二兒子賴文洲，還有一個六
    歲的孫女賴銘勳。」（檢察官問：當時被告跟告訴人乙○○○等七人彼此之間相
    處是否已經很不好？）證人曾玉春答：「是的。」（檢察官問：被告甲○○，陳
    美花，賴文洲，賴銘勳，他們四人知道被趕出去的人住在何處？）證人曾玉春答
    ：「只有六歲的孫女知道，被告並不知道。」（檢察官問：你知道乙○○○等人
    被趕出去之後住的地址及電話？）證人曾玉春答：「我都知道。」（檢察官問：
    你跟告訴人的感情是否很好？）證人曾玉春答：「是的，我們感情很好而且都居
    住在中清路很近。」（檢察官問：被告甲○○對你、你的堂哥、你的五姐與告訴
    人之間的感情很好是否瞭解？）證人曾玉春答：「他知道。」（檢察官問：你和
    姐姐感情如此之好，如果被告告訴你要對你姐姐不利的話，他知道你馬上會轉達
    給你的姐姐？）證人曾玉春答：「是的，他知道。」辯護人表示異議，檢察官問
    的是證人的主觀意見。檢察官答：「請辯護人指出異議的法律依據，證人前開意
    見，是符合刑事訴訟法第一百六十條的例外規定，是可以作為證據的。」辯護人
    答：「辯護人剛才意見只要記明筆錄就好。」審判長諭知：異議無理由，請檢察
    官繼續詢問。（檢察官問：你認為九十二年十月十七日晚上二十二時被告打電話
    給你訴說他和告訴人乙○○○之間事情的用意為何？）證人曾玉春答：「因為他
    知道告訴人住過我那邊。」依曾玉春上開之證詞，並不能證明被告有要求曾玉春
    轉達欲將告訴人鑿掉之言詞。至曾玉春因與告訴人係姐妹關係，且曾收留告訴人
    ，伊會將被告言詞轉達給告訴人，且認被告知道伊曾收留告訴人，被告有可能要
    伊轉達給告訴人的意思。係其個人意見之詞，不能據為被告有要曾玉春轉達之意
    。是公訴人及原審法院以上開錄音對話及曾玉春之證詞，認定被告有要曾玉春轉
    達恐嚇言詞之意，難謂有據。
三、按刑法第三百零五條之恐嚇罪，所稱以加害生命、身體、自由、名譽、財產之事
    ，恐嚇他人者，係指以使人生畏怖心為目的，而通知將加惡害之旨於被害人而言
    。若僅在外揚言加害，並未對於被害人為惡害之通知，尚難構成本罪（最高法院
    五十二年台上字第七五一號判例參照）。本件並無證據證明被告有將欲加害於告
    訴人之言詞通知告訴人，應認被告被訴恐嚇犯行，不能證明。原審法院認被告恐
    嚇部分犯行，事證明確，依法論處罪刑，嫌有未洽。被告上訴否認有恐嚇危害安
    全罪嫌，其上訴為有理由，應由本院將原審判決，關於恐嚇危害安全部分撤銷，
    並自為無罪之判決。
參、檢察官上訴部分：
一、檢察官上訴意旨略以被告於九十二年十二月三日十三時三十分許、十五時許，在
    台中市西屯區○○○街三十三號，連續毆打賴志成、乙○○○成傷；被告同時基
    於毀損之犯意，將該辦公室內之辦公桌、椅推倒於地，使辦公桌上之玻璃落地後
    碎裂。九十二年十二月六日十六時許，在台中市西屯區○○○街○段三七九號何
    源里里長辦公室前，被告基於意圖為自己不法所有及傷害之犯意，著手搶奪乙○
    ○○之ＺＴＲ─０二二號機車，使該機車倒地，致乙○○○受傷，得手後，強行
    將機車牽回台中市○○路三七號住處。九十二年十二月六日十九時十分許，被告
    復基於恐嚇危害安全之概括犯意，以電話向曾玉滿恐嚇稱：「你出去很久了，賺
    了很多錢，要拿來，否則要把你做掉。」，致其心生畏懼。被告上開傷害、搶奪
    、恐嚇危害安全罪行，與已起訴有罪之傷害、恐嚇犯行，有連續犯、牽連犯、想
    像競合犯之裁判上一罪之關係，原審法院未併予審理，認事用法未洽云云。
二、惟查，本件被告經判決有罪之傷害犯行，係於九十二年九月二十六日，因告訴人
    緊跟要求與被告談生活費事，被告不勝其煩，出手推打告訴人前胸，足認其係臨
    時起意傷害告訴人。移送併辦部分，被告承認有打其兒子賴志成一個巴掌。因賴
    志成使用伊房子設立公司，未經伊同意，伊問伊兒子，告訴人曾玉滿說房子是阿
    公的，賴志成有權利，伊生氣就打了賴志成一巴掌等語。足認被告毆打賴志成係
    因一時生氣下所為，縱亦同時毆打曾玉滿，亦係一時生氣，毆時起意所為，與本
    件判決有罪部分之傷害犯行，並無連續犯之關係。至於九十二年十二月六日在台
    中市西屯區○○○街○段三七九號何源里里長辦公室前，欲將曾玉滿所騎之ＺＴ
    Ｒ─０二二號機車強行牽回，於拉扯中，機車倒地，壓傷乙○○○，顯係欲牽回
    機車時，與乙○○○拉扯，傷及乙○○○，並非基於傷害之概括犯意所為，與本
    案有罪之傷害罪部分，無連續犯之關係。另恐嚇危害安全部分，本院既諭知無罪
    ，自與併辦部分之恐嚇危害安全犯行，無連續犯之關係。檢察官以原審法院未就
    移送併辦部分審究，指摘原審判決不當，其上訴為無理由，應予駁回。移送併辦
    部分，應退回由檢察官另行偵辦。
據上論斷，應依刑事訴訟法第三百六十九條第一項前段、第三百六十四條、第三百零
一條第一項、第二百九十九條第一項前段、刑法第二百七十七條第一項、第四十二條
第二項、罰金罰鍰提高標準條例第一條前段、第二條，判決如主文。
本案經檢察官丙○○到庭執行職務。
中      華      民      國      九十三      年      八      月    四    日
                                   臺灣高等法院臺中分院刑事第九庭
                                         審判長法  官　陳  筱  珮
                                               法　官  康  應  龍
                                               法　官　趙  春  碧
右正本證明與原本無異。
不得上訴。
                                               書記官  胡  美  娟
中     華     民     國     九十三     年      八      月      六       日
附錄論罪科刑實體法條文：
刑法第二百七十七條：
傷害人之身體或健康者，處三年以下有期徒刑、拘役或一千元以下罰金。
（罰金部份業經提高十倍為一萬元）
犯前項之罪因而致人於死者，處無期徒刑或七年以上有期徒刑；致重傷者，處三年以
上十年以下有期徒刑。
                                                              　　　　　Ｆ
